臺灣基隆地方法院民事裁定
110年度事聲字第20號
異  議  人  劉松添
            劉  珏
            劉  為
            劉  諺
相  對  人  郭忠男
代  理  人  郭蓬成
上列異議人因與相對人間聲請返還擔保金聲明異議事件，對於本
院司法事務官於民國110年9月27日所為110年度司聲字第157號裁
定聲明異議，本院裁定如下：
    主  文
異議駁回。
    理  由
一、按當事人對於司法事務官處理事件所為之終局處分，得於處
    分送達後10日之不變期間內，以書狀向司法事務官提出異議
    。司法事務官認前項異議有理由時，應另為適當之處分；認
    異議為無理由者，應送請法院裁定之。法院認第1項之異議
    為有理由時，應為適當之裁定；認異議為無理由者，應以裁
    定駁回之，民事訴訟法第240條之4第1項前段、第2項、第3
    項分別定有明文。經查，本院司法事務官於民國110年9月27
    日以110年度司聲字第157號裁定（下稱原處分）本院105年
    度存字第305號擔保提存事件，相對人為異議人所提存之新
    臺幣（下同）4,000,000元，准予返還，該裁定於110年9月3
    0日送達異議人，異議人於同年10月4日具狀提出異議，本院
    司法事務官認其異議無理由而送請本院裁定，經核與上開規
    定相符，合先敘明。
二、異議意旨略以：相對人將異議人所有之地上物藏匿或出售，
    使異議人無法收回，損失慘重，請繼續扣押相對人之擔保金
    至其返還地上物為止，再發還擔保金，爰依法聲明異議，請
    求廢棄原處分，並駁回相對人之聲請等語。　　
三、按返還擔保金，依民事訴訟法第106條準用第104條之規定，
    須符合：㈠應供擔保之原因消滅者；㈡供擔保人證明受擔保利
    益人同意返還者；㈢訴訟終結後供擔保人證明已定20日以上
    之期間催告受擔保利益人行使權利而未行使，或法院依供擔
    保人之聲請，通知受擔保利益人於一定期間內行使權利並向
    法院為行使權利之證明而未證明者之要件，法院始得裁定返
    還擔保金。又按所謂應供擔保原因消滅，應係指受擔保利益
    人並無損害發生，或供擔保人本案勝訴確定，或就受擔保利
    益人所生之損害已經賠償時，始得謂供擔保之原因消滅（最
    高法院53年度台抗字第279號裁定意旨參照）。
四、經查：
  ㈠相對人前於105年2月25日經本院以105年度司裁全字第31號裁
    定，准予供擔保4,000,000元或同額之銀行定期存單後，得
    對於異議人劉松添之財產於120,000,000元範圍內為假扣押
    ，並駁回對於其餘債務人劉珏等人之聲請。嗣於105年10月2
    6日相對人另經本院以105年度全字第31號裁定，准予供擔保
    4,000,000元或同額之銀行定期存單後，對於異議人之財產
    於120,000,000元範圍內為假扣押，相對人遂依後者裁定為
    異議人供擔保，向本院以105年度存字第305號事件提存4,00
    0,000元（下稱系爭擔保金）在案，並聲請本院以105年度司
    執全字第131號事件對異議人之財產為假扣押執行。嗣相對
    人於108年12月6日以雙方和解及其撤回假扣押執行為由，聲
    請本院以108年度司聲字第173號事件通知異議人於一定期間
    內行使權利並為證明，惟承辦司法事務官依前述事由及其主
    張之假扣押裁定、提存及執行案號（依序為：本院105年度
    司裁全字第31號、105年度存字第305號、105年度司裁全字
    第131號），於109年3月11日對異議人所為之通知所載案號
    有誤，經臺灣高等法院以109年度抗字第1599號裁定認未生
    合法通知之效力，故於110年3月16日再次發函通知異議人應
    於該通知送達翌日起算之30日內，就系爭擔保金行使權利並
    為證明（下稱系爭通知），異議人劉松添並於110年3月25日
    至基隆市警察局第四分局大武崙派出所代表領取全部系爭通
    知共4份等情，經本院調取本院105年度全字第31號、105年
    度司執全字第131號、105年度存字第305號、108年度司聲字
    第173號以及臺灣高等法院106年度抗更㈠字第54號、109年度
    抗字第1599號卷宗核閱無訛，前開事實，應堪認定。
  ㈠相對人及第三人鄭旭辰前以異議人無權占有使用伊所有土地
    、違反兩造租約約定為由，起訴請求異議人騰空地上物後返
    還土地及給付相當於租金之不當得利，經本院以105年度訴
    字第155號（下稱本案訴訟）判決命一部勝訴、一部敗訴，
    並准許相對人得就勝訴範圍為假執行及異議人得供擔保後免
    為假執行，案經上訴後，經臺灣高等法院以107年度重上字
    第124號案件審理，嗣經相對人及第三人鄭旭辰撤回上訴而
    告確定，此經本院依職權調取本案訴訟歷審卷宗核閱屬實。
    此外，異議人劉松添、劉珏另以相對人不當扣押其財產，侵
    害其權利為由，提起損害賠償之訴，經本院以108年度訴字
    第7、212號案件審理後，分別以判決及裁定駁回異議人劉松
    添之訴而告確定。且臺灣新北地方法院及本院現均未有受理
    異議人及相對人間之民事事件，又異議人經承辦司法事務官
    通知就系爭擔保金有無提起相關訴訟表示意見，然異議人僅
    陳報：相對人至今仍未將地上物返還，請求於相對人返還地
    上物前，不予發還擔保金等語，並未具體提出就系爭擔保金
    行使權利之具體案號，從而，難認異議人有何向法院起訴或
    為與起訴相同效果之訴訟行為，故本件合於民事訴訟法第10
    4條第1項第1款應供擔保之原因消滅者，以及第3款受擔保利
    益人經催告猶未行使權利之要件，相對人依法聲請發還系爭
    擔保金應屬有據。
  ㈡綜上，本院司法事務官審酌相對人之聲請，合於民事訴訟法
    第104條規定，故以原處分准許相對人取回系爭擔保金，核
    無不當，異議人執前詞求予廢棄，為無理由，應予駁回。
五、依民事訴訟法第240條之4第3項後段，裁定如主文。  
中　　華　　民　　國　 110　　年　　12　　月　　29　　日
                  民事庭法　官  周裕暐
以上正本係照原本作成。
如對本裁定抗告，應於本裁定送達後10日內，向本院提出抗告狀
，並繳納抗告費1,000元。
中　　華　　民　　國　　110 　年　　12　　月　　30　　日
                        書記官　謝佳妮